【裁判字號】    90,上易,1448
【裁判日期】    900621
【裁判案由】    賭博
【裁判全文】
臺灣高等法院刑事判決                            九十年度上易字第一四四八號
    上  訴  人
    即  被  告  乙○○
    選任辯護人  徐揆智
                陳怡如
                藺超群
右上訴人因賭博案件，不服臺灣板橋地方法院八十九年度易字第四四○二號，中華民
國九十年一月十八日第一審判決（起訴案號：臺灣板橋地方法院檢察署八十九年度偵
字第五八○六、一六七七二號）提起上訴，本院判決如左：
    主  文
原判決關於乙○○部分撤銷。
乙○○無罪。
    理  由
一、公訴意旨略以：被告乙○○與丙○○（業經原審判決有期徒刑六月確定）二人，
    共同基於意圖營利之概括犯意，自民國（下同）八十九年二月中旬起，連續提供
    台北縣樹林市○○路○段二四九巷二之一號、同縣板橋市○○路二七八號作為公
    眾得出入之場所，經營俗稱「六合彩」之賭博，賭博方式分為「二星」、「三星
    」「四星」，每簽一支賭資為新台幣（下同）八十元，聚集不特定之多數人以簽
    選號碼方式賭博財物，賭客先向丙○○簽賭簽單，再由丙○○轉向乙○○簽賭，
    約定所簽選之號碼與每星期二、四同日香港六合彩開出之六組號碼相同者，可贏
    得五十倍不等之賭資，如未簽中，賭金則歸丙○○、乙○○所有，以此方式營利
    ，嗣於八十九年三月十四日下午六時，為警查獲，並當場在丙○○前開住處扣得
    供賭博所用之傳真機、錄音機、錄音帶、簽賭單四紙、帳單一紙；及於八十九年
    八月十日下午六時四十分許，在板橋市○○路二七八號三樓扣得六合彩簽賭單二
    張、六合彩手冊兩本，因認被告乙○○涉有刑法第二百六十六條第一項前段之普
    通賭博罪嫌及第二百六十八條之意圖營利供給賭博場所及意圖營利聚眾賭博罪嫌
    云云。
二、本件公訴人認被告涉有上開賭博犯行，無非係以本案共同被告丙○○於警訊、偵
    查中之供述，及在板橋市○○路二七八號三樓，查扣到被告所有簽賭單二紙及六
    合彩手冊二本，為其主要論據。惟訊之被告乙○○堅決否認有上開賭博犯行，辯
    稱：台北縣板橋市○○路二七八號三樓是伊乾姐陳秋蓮之住處，她有糖尿病，伊
    自八十八年一月至八月，雖有住在該處照顧她，並在該期間，與丙○○互為委託
    代向他人簽賭，但並未當組頭，且自八十八年八月以後，伊即離開陳秋蓮住處，
    丙○○不可能於八十九年二、三月，再以陳秋蓮住處之電話向伊簽賭等語。
三、按共同被告不利於己之供述，固得採為其他共同被告犯罪之證據，惟此項不利之
    陳述，須無瑕疵可指，而就其他方面調查，又與事實相符，始得採為其他共同被
    告犯罪事實之認定，最高法院四十六年台上字四一九號著有判例。經查：
（一）共同被告丙○○於警訊及偵查中，雖一再供稱別人向伊簽賭後，伊係轉向被告
      乙○○簽賭，但對於究竟於何時向乙○○簽賭一節，據其於第一次警訊供稱：
      「這個月（即三月）初，曾向我朋友乙○○簽賭，電話是（○二）00000
      000，但是他目前行蹤不明，還倒了我的會」，第二次警訊則稱：「（六合
      彩如何賭法？）從01至47這些數字，任意選數字二個以上簽賭........，若不
      中，則賭資均歸我」（見偵字第五八○六號卷第五頁、第六頁），嗣於偵查中
      供稱：「.... 從八十九年二月中旬至三月二日跟一位叫乙○○簽的... 」，
      「（何時開始向乙○○簽六合彩？）今年一月至三月間」（見同上卷第三十二
      頁背面、第六十頁），嗣於原審中陳稱：「我確實有向乙○○簽六合彩，是八
      十八年年底的事情了」，「我確實從去年一、二月開始向乙○○簽賭... 」，
      「（八十八年底之後是否還有跟乙○○連絡並向他轉簽六合彩？）有，乙○○
      八十九年初過完舊曆年之後才跑掉的」，「八十九年二月中以後乙○○是否有
      要你幫他簽？）沒有，他當時經濟狀況不好，已經跑路了.... 」（見原審九
      十年一月四日筆錄），前後供述不一，甚至於第二次警訊表示，賭客簽賭不中
      時，賭資即全歸其本人所有，儼然自承本件組頭僅其本人而已，且於本院調查
      中供稱：八十八年八月伊只是託乙○○向別人簽賭而已，乙○○沒有當過組頭
      ，又八十九年年初，乙○○已經去台中，不再住板橋了等語（見本院卷九十年
      五月八日筆錄），俱見共同被告丙○○所為不利被告之陳述，顯有瑕疵。
（二）次據共同被告丙○○於警訊、偵查中供陳，其係以（○二）00000000
      號電話與被告連絡簽牌，惟該電話裝機地點為台北縣板橋市○○路二七八號三
      樓，有中華電信公司台灣北區電信分公司八十九年七月二十五日北行二字第89
      c8202543號函在卷可稽，而被告原住台北縣板橋是大觀路一七四巷一○二弄四
      六號其妻鄧麗玲名義所有之房屋，僅於八十七年間，因其乾姐陳秋蓮罹患糖尿
      病，為照顧陳秋蓮而至陳秋蓮住處即上址板橋市○○路二七八號三樓居住，然
      前後居住僅約一年，至八十八年七、八月（或九月）間即已離開，在該期間被
      告並未做過六合彩等情，業經證人陳秋蓮及其女甲○○分別於偵查及本院中證
      述屬實，並有被告戶籍謄本、里長證明及房屋所有權狀在卷可證，準此，被告
      於八十八年八（或九）月之後，既已不住其乾姐陳秋蓮住處台北縣板橋市○○
      路二七八號三樓，則共同被告丙○○自不能於八十九年二、三月間，以陳秋蓮
      之電話向被告簽賭甚明，是共同被告丙○○供稱其於八十九年二月中旬至三月
      二日所收賭客之簽賭係以陳秋蓮之電話轉向被告簽賭之不利於己之陳述，非但
      如前所述，顯有瑕疵，且與事實不符，依法自難採為被告犯罪之證據。
（三）至警方於八十九年三月十四日在共同被告丙○○住處，扣得供賭博所用之傳真
      機、錄音機、錄音帶（全係別人打電話向丙○○個人簽賭之錄音）、簽賭單、
      帳單，充其量，僅能證明丙○○在經營六合彩，但不能因此證明丙○○確有再
      轉向被告簽賭之情事；另警方雖又於八十九年八月十日在台北縣板橋市○○路
      二七八號三樓陳秋蓮之住處，查扣被告所有簽賭單二張、六合彩手冊二本，然
      據被告供稱，該簽賭單是伊自己寫來準備向他人簽賭，而六合彩手冊則係供簽
      賭之用，另外，在板橋市○○路二七八號三樓又未查獲有組頭所用之傳真機或
      錄音機等證物，自亦難據此作為被告不利之認定。
四、綜上所述，被告所辯，尚堪置信，此外，復查無其他積極證據證明被告有公訴人
    所指之犯行，其犯罪尚屬不能證明，原審不察，遽予論罪科刑，自有違誤，被告
    執此提起上訴，為有理由，應由本院將原判決關於被告部分，撤銷改判，爰諭知
    其無罪，以免冤抑。
據上論斷，應依刑事訴訟法第三百六十九條第一項前段、第三百六十四條、第三百零
一條第一項，判決如主文。
本案經檢察官柯晴男到庭執行職務。
中      華      民      國    九十      年      六      月    二十一    日
                              臺灣高等法院刑事第十二庭
                                  審判長法  官  劉  景  星
                                        法  官  陳  志  洋
                                        法  官  陳  博  志
右正本證明與原本無異。
不得上訴。
                                  書記官  徐  秋  鎂
中      華      民      國     九十     年     六     月     二十二     日
附錄：本案論罪科刑法條全文


司法院資訊處製作；財團法人民間司法改革基金會備份。
